【裁判字號】    96,訴,1961
【裁判日期】    970430
【裁判案由】    偽造文書
【裁判全文】
臺灣臺北地方法院刑事判決              96年度訴字第1961號
公  訴  人  臺灣臺北地方法院檢察署檢察官
被      告  乙○○
上列被告因偽造文書案件，經檢察官提起公訴（96年度偵字第
868號），本院判決如下：
    主  文
乙○○無罪。
    理  由
一、公訴意旨略以：被告乙○○與案外人吳素珠（另由檢察官偵
    辦中）於民國89年5月間，共同基於行使業務登載不實文書
    之犯意聯絡，以新臺幣（下同）2萬1000元之代價，收受同
    有犯意聯絡之丙○○（另經本院95年度訴字第1365號判決判
    處有期徒刑6月確定）所提供之身分證後，持往辦理龍峰保
    企業有限公司（下稱龍峰保公司，設於臺北市○○街140巷
    45 號1樓）之設立登記，由丙○○掛名擔任該公司之董事長
    （即俗稱之人頭），89年5月6日登記完畢，乙○○明知龍峰
    保公司係虛設公司，且未與美力傢俱有限公司（下稱美力公
    司）進行交易、進貨，竟與吳素珠於89年6月至12月期間，
    以不詳方法取得美力公司如附表所示內容不實之統一發票11
    張，充作龍峰保公司之進項稅額，將該公司與美力公司間有
    合計24萬9764元銷售金額交易之不實事項，登載於其業務上
    所製作之89年12月份營業人銷售額與稅額申報書上，持向財
    政部國稅局（下稱國稅局）申報營業稅而行使之，足以生損
    害於稅捐機關對於課稅管理之正確性，因認被告涉有刑法第
    215條、第216條之行使業務上登載不實文書罪嫌。
二、按犯罪事實應依證據認定之，無證據不得認定犯罪事實，刑
    事訴訟法第154條第2項定有明文。次按刑法第215條所謂業
    務上登載不實之文書，乃指基於業務關係，明知為不實之事
    項，而登載於其等業務上作成之文書而言，公司、行號向稅
    捐稽徵機關申報營業稅，係履行其公法上納稅之義務，並非
    業務行為，又營業人銷售額與稅額申報書，係公司、行號每
    二月向稅捐稽徵機關申報當期之銷售額與稅額之申報書，並
    非證明會計事項發生之會計憑證，並無成立刑法第216條、
    第215條之行使業務上登載不實文書罪之餘地，最高法院95
    年度台上字第1477號判決、84年度台上字第5999號判決意旨
    可資參照。又按營業人實無進貨銷貨之事實，即所謂「虛設
    行號」，非屬營業稅課徵之標的，免予課徵營業稅，財政部
    78 年8月3日台財稅字第780195193號函亦可參照。
三、公訴意旨認被告有刑法第215條、第216條之行使業務上不實
    文書罪嫌，無非係以證人丙○○之證述、臺北市商業管理處
    龍峰保公司案卷、89年12月營業人銷售額與稅額申報書、財
    政部臺北市國稅局95年6月13日財北國稅審三字第095005664
    2號函附申報書跨中心查詢報表、逐筆發票明細等為其論據
    。訊之被告乙○○堅詞否認有何行使業務上登載不實文書犯
    行，辯稱：伊與丙○○原係位在臺北市○○區○○街145巷
    45號之「能來公司」同事，能來公司倒閉後，伊就在同址另
    成立北海道香水珍珠股份有限公司，丙○○有在伊公司內賣
    過香水珍珠，係吳素珠帶丙○○去西園路稅捐稽徵處簽名，
    伊僅係於88年底介紹丙○○給吳素珠，其餘均不知情，89年
    間伊生病後即由伊女兒黃惠玲接手設於同址之北海道香水珍
    珠股份有限公司等語。經查：
    （一）龍峰保公司係89年5月6日經臺北市政府建設局核准設
          立於臺北市○○區○○街140巷45號1樓，股東為黃龍
          朝、甲○○、陳文青、邱清宏、張義明等5人，並以
          丙○○為董事，後於90年3月8日經臺北市建設局核准
          解散；又龍峰保公司於上開營業期間內，自89年6月
          起至同年12月止，自美力公司取得如附表所示之統一
          發票共34張、金額共5072萬6787元，分別用以充為龍
          峰保公司89年6月、8月、10月、12月申報營業稅時之
          進項憑證所用，並以此為據、填具各期營業人銷售額
          與稅額申報書共4紙（其中89年12月份營業人銷售額
          與稅額申報書上所載之進項總金額應為2774萬3022元
          、自美力公司取得之進項金額應為2497萬6400元，起
          訴事實顯有誤認）等情，有卷附臺北市商業管理處之
          龍峰保公司案卷、專案申請調檔統一發票查核清單（
          見偵3901卷（一）第64頁、第70頁）、財政部臺北市
          國稅局進銷項憑證明細資料表（見偵緝320卷第49頁
          以下）、進項憑證報表（見本院95年度訴字第1365號
          卷第37頁以下）、財政部臺北市國稅局萬華稽徵所97
          年4 月18日財北國稅萬華營業字第0970003857號函附
          營業人銷售額與稅額申報書、申報書（按年度）查詢
          報表、營業稅年度查詢進項來源明細排名前2名報表
          （以上附於本院卷內）等可資佐證，此部分事實可堪
          認定。
    （二）次查，美力公司為虛設行號，迭經新竹市政府稅捐稽
          徵處、臺灣板橋地方法院檢察署檢察官認定在案，有
          新竹市政府稅捐稽徵處90年3月27日90年新市稅政字
          第90250526號函（見偵3901卷（一）第42頁）、臺灣
          板橋地方法院檢察署91年度偵字第15160號不起訴處
          分書（見偵3901卷（二）第48頁）等在卷可稽，是如
          附表所示、龍峰保公司自美力公司取得、充為申報89
          年6月至12月各期營業稅之進項憑證之統一發票，自
          均為內容不實之統一發票，亦堪認定。
    （三）龍峰保公司固有以上揭美力公司開立之不實統一發票
          充作進項憑證，以此不實事項登載於營業人銷售額與
          稅額申報書，已如前述。然依前開說明，龍峰保公司
          向稅捐稽徵機關申報營業稅，係履行其公法上納稅之
          義務，並非業務行為，是上開營業人銷售額與稅額申
          報書自非刑法第215條所指之「業務上作成之文書」
          甚明，公訴意旨疏未斟酌於此，率認被告涉有刑法第
          215條、第216條之行使業務上登載不實文書罪嫌云云
          ，自屬無可採取。又龍峰保公司存續期間僅未滿10月
          ，設立時資本僅100萬元，卻於89年6月至12月間，合
          計於申報營業稅時登載銷售額高達6747萬5948元、進
          項金額達6552萬5518元，申報進項金額中高達百分之
          77係自虛設行號之美力公司所取得之不實統一發票，
          有前揭龍峰保公司案卷、申報書（按年度）查詢報表
          、營業稅年度查詢進項來源明細排名前2名報表可稽
          ，足見龍峰保公司亦係虛設行號無誤，依前開說明，
          公訴意旨所指龍峰保公司前開申報營業稅行為，自亦
          不該當於稅捐稽徵法第41條之犯罪，併此敘明。
    （四）末查，公訴意旨所指被告與吳素珠共同將不實事項登
          載於其89年12月份營業人銷售額與稅額申報書上，持
          向財政部國稅局（下稱國稅局）申報營業稅而行使之
          行為，客觀上既無從構成犯罪，已如前述，則證人黃
          龍朝於另案偵查、審判中、本案偵查審判中所為不利
          於被告之證述內容（參見偵緝153卷第29頁、偵緝320
          卷第22頁、第41頁、第62頁、第95頁、第100頁、本
          院95年度訴字第136 5號卷第14頁、第53頁、偵868卷
          第25頁、本院97年3月18日審判筆錄），即無另予斟
          酌論述之必要，末此敘明。
四、綜上所述，公訴意旨雖認被告有刑法第215條、第216條之行
    使業務上登載不實文書罪嫌云云，然所指事實核與刑法第
    215條、第216條行使業務上登載不實文書罪之構成要件不合
    ，無從構成犯罪，此外，復查無其他積極證據足認被告有公
    訴意旨所指犯行或有以事實上同一之事實構成其他犯罪之情
    ，不能證明被告犯罪，依前開法文，自應為被告無罪之諭知
    。
據上論斷，應依刑事訴訟法第301條第1項，判決如主文。
本案經檢察官高怡修到庭執行職務
中    華    民    國    97    年    4     月    30    日
                  刑事第六庭  審判長法  官  周占春
                                    法  官  林孟皇
                                    法  官  張永宏
以上正本證明與原本無異。
如不服本判決，應於判決送達後10日內，向本院提出上訴狀。
                                    書記官  陳怡君
中    華    民    國    97    年    4     月    30    日
┌──┬────┬──────┬──────┐
│編號│發票日期│發 票 號 碼 │銷 售 金 額 │
├──┼────┼──────┼──────┤
│ 1. │89.06.  │AT00000000  │  604,500   │
├──┼────┼──────┼──────┤
│ 2. │86.06   │AT00000000  │  875,500   │
├──┼────┼──────┼──────┤
│ 3. │89.06   │AT00000000  │  912,000   │
├──┼────┼──────┼──────┤
│ 4. │89.06   │AT00000000  │  850,000   │
├──┼────┼──────┼──────┤
│ 5. │89.06   │AT00000000  │  903,500   │
├──┼────┼──────┼──────┤
│ 6. │89.06   │AT00000000  │  935,000   │
├──┼────┼──────┼──────┤
│ 7. │89.06   │AT00000000  │  700,000   │
├──┼────┼──────┼──────┤
│ 8. │89.06   │AT00000000  │  688,500   │
├──┼────┼──────┼──────┤
│ 9. │89.06   │AT00000000  │  650,250   │
├──┼────┼──────┼──────┤
│ 10.│89.09   │CP00000000  │1,636,887   │
├──┼────┼──────┼──────┤
│ 11.│89.09   │CP00000000  │  794,000   │
├──┼────┼──────┼──────┤
│ 12.│89.09   │CP00000000  │1,615,514   │
├──┼────┼──────┼──────┤
│ 13.│89.09   │CP00000000  │  794,000   │
├──┼────┼──────┼──────┤
│ 14.│89.09   │CP00000000  │1,519,500   │
├──┼────┼──────┼──────┤
│ 15.│89.09   │CP00000000  │1,551,526   │
├──┼────┼──────┼──────┤
│ 16.│89.09   │CP00000000  │1,494,000   │
├──┼────┼──────┼──────┤
│ 17.│89.09   │CP00000000  │1,699,800   │
├──┼────┼──────┼──────┤
│ 18.│89.10   │CP00000000  │1,719,000   │
├──┼────┼──────┼──────┤
│ 19.│89.10   │CP00000000  │1,806,000   │
├──┼────┼──────┼──────┤
│ 20.│89.10   │CP00000000  │1,800,000   │
├──┼────┼──────┼──────┤
│ 21.│89.10   │CP00000000  │1,216,000   │
├──┼────┼──────┼──────┤
│ 22.│89.10   │CP00000000  │  866,450   │
├──┼────┼──────┼──────┤
│ 23.│89.10   │CP00000000  │  117,860   │
├──┼────┼──────┼──────┤
│ 24.│89.11   │DM00000000  │1,862,000   │
├──┼────┼──────┼──────┤
│ 25.│89.11   │DM00000000  │2,300,000   │
├──┼────┼──────┼──────┤
│ 26.│89.11   │DM00000000  │1,900,000   │
├──┼────┼──────┼──────┤
│ 27.│89.11   │DM00000000  │2,074,000   │
├──┼────┼──────┼──────┤
│ 28.│89.11   │DM00000000  │1,586,800   │
├──┼────┼──────┼──────┤
│ 29.│89.11   │DM00000000  │2,676,600   │
├──┼────┼──────┼──────┤
│ 30.│89.11   │DM00000000  │2,187,000   │
├──┼────┼──────┼──────┤
│ 31.│89.12   │DM00000000  │2,660,600   │
├──┼────┼──────┼──────┤
│ 32.│89.12   │DM00000000  │2,466,000   │
├──┼────┼──────┼──────┤
│ 33.│89.12   │DM00000000  │2,750,400   │
├──┼────┼──────┼──────┤
│ 34.│89.12   │DM00000000  │2,513,000   │
├──┼────┴──────┼──────┤
│合計│34張                  │50,726,787  │
└──┴───────────┴──────┘


司法院資訊處製作；財團法人民間司法改革基金會備份。
